【裁判字號】    98,訴,181
【裁判日期】    981028
【裁判案由】    土地所有權移轉登記
【裁判全文】
臺灣新竹地方法院民事判決               98年度訴字第181號
    原      告  乙○○
    訴訟代理人  陳偉民律師
    被      告  偉築建設股份有限公司
    法定代理人  甲○○
    訴訟代理人  林鳳秋律師
上列當事人間土地所有權移轉登記等事件，本院於民國98年10月
7 日辯論終結，判決如下﹕
    主  文
原告之訴駁回。
訴訟費用由原告負擔。
    事實及理由
壹、原告起訴主張：
一、坐落新竹市○○段（下稱同段）7 地號土地原為原告及其他
    訴外人等16人共有，原告所有持分4893分之298 。民國（下
    同）94年5 月14日訴外人明湖新貴建設股份有限公司（下稱
    明湖新貴公司）與原告訂立合建契約（下稱系爭合建契約）
    ，由原告提供土地予訴外人明湖新貴公司興建房屋，依約原
    告分得建物百分之40，地下室停車位按比例均分。並於96年
    11月2 日訴外人明湖新貴公司同意無條件讓與原告地下一樓
    編號B1-68 、69、70、71、72、73及地下二樓編號B2-15 、
    16、17、21、22、23共12個停車位（下稱系爭停車位，此同
    意下稱系爭協議）。被告於97年12月9 日概括承受系爭合建
    契約及系爭協議之所有義務。被告已建築完成原告應得之建
    物，即坐落於同段7-38地號（分割自同段7 地號）上同段24
    17建號（即門牌號碼為新竹市○○路1200巷5 弄29號），權
    利範圍全部及同段2542建號，權利範圍10000 分之8028（24
    17建號建物共用部分，權利範圍100000分之216 。系爭停車
    位共用部分，編號B1-68 ，權利範圍100000分之603 ；編號
    B1-69 ，權利範圍100000分之699 ；編號B1-70 ，權利範圍
    100000分之699 ；編號B1-71 ，權利範圍100000分之603 ；
    編號B1-72 ，權利範圍100000分之603 ；編號B1-73 ，權利
    範圍100000分之699 ；編號B2-15 ，權利範圍100000分之60
    3 ；編號B2-16 ，權利範圍100000分之699 ；編號B2-17 ，
    權利範圍100000分之603 ；編號B2-21 ，權利範圍100000分
    之699 ；編號B2-22 ，權利範圍100000分之603 ；編號B2-2
    3 ，權利範圍100000分之699 ；以上二建號下稱系爭建物）
    ，並於98年1 月7 日登記所有權人為被告名義，惟至今未將
    系爭建物所有權移轉登記予原告，亦未將同段2542建號之系
    停車位交付予原告。被告早於96年10月15日取得同段7-39地
    號土地所有權登記（分割自同段7 地號）。
二、系爭合建契約及系爭協議係由地主提供土地，由建築商領取
    建照執照並建築房屋，於完工後，將約定分歸地主之房屋及
    停車位移轉登記予地主，同時地主將建築商分得房屋之基地
    所有權，移轉於建築商或其指定人，即房屋所有權由建築商
    原始取得，建築商以約定分歸地主之房屋及停車位，與分歸
    自己房屋之基地互易，故具有互易性質。原告已將被告分得
    房屋之基地所有權移轉登記於被告或其指定人，被告依買賣
    之規定，自應將系爭建物及系爭停車位所有權移轉登記予原
    告並交付原告使用。
三、原告於96年間借款予訴外人明湖新貴公司共計新臺幣（下同
    ）300 萬元，因此於96年11月2 日訴外人明湖新貴公司同意
    讓與原告系爭停車位。系爭協議連同96年5 月31日訴外人明
    湖新貴公司之承諾書（下稱系爭承諾書），業經被告法定代
    理人甲○○於96年12月6 日親筆簽名認可在案。而被告法定
    代理人甲○○製表之地主可分配金額欄中亦載明原告之地主
    車位可分得比例0.48，加上最後一行：原告之地主車位可分
    得比例11.9，原告可分得車位比例共計12.38 ，與系爭協議
    、承諾書之記載內容符合。另被告製表之偉築明湖案車位底
    價表，亦有12個車位記載屬於地主乙○○之文字，與系爭協
    議、承諾書之記載內容一致。
四、被告雖稱訴外人明湖新貴公司業於96年4 月間已將系爭合建
    契約權義轉讓被告，惟原告當時並未接獲通知，對原告自不
    生效力。而建照起造人名義變更並不影響系爭協議之效力，
    況且被告於97年12月9 日才通知原告，由被告概括承受系爭
    合建契約及系爭協議之所有義務，至96年5 月31日承諾書內
    雖記載有「寶佳」，但並無「偉築」，原告無從知悉轉讓之
    事。而被告已確認過系爭協議、系爭承諾書之記載內容，並
    在地主可分配金額欄表、車位底價表等文件記載無訛，被告
    應移轉所有權登記、交付12個停車位予原告。
五、被告提出之被證一表上原告乙○○之字樣，非原告親自簽名
    。又原告於97年5 月4 日親自簽名之表，係記載二次工程另
    議，即地主補貼二工（即二次工程）金額應為30萬元，而非
    63.5萬元。因被告拒絕交付及移轉系爭建物及系爭停車位所
    有權，致原告無從確認正確應繳之差補金額。
六、被告於98年4 月29答辯狀第一頁已承認本件係因原告借予訴
    外人明湖新貴公司300 萬元。被告於98年6 月3 日答辯二狀
    再爭執金額非300 萬元實無意義。原證9之支票係於96年10
    月間開立，到期日為97年1 月31日，惟開立支票隔二日即改
    付現金60萬元，由訴外人明湖新貴公司經理丙○○經手換回
    支票。訴外人明湖新貴公司之公司專用帳戶為第一銀行信義
    分行，戶名：林靜嬪，帳號「00000000000 」，故原告於96
    年6 月及10月間始匯款至該帳號。
七、原告已將被告分得房屋之基地所有權移轉登記於被告或其指
    定人，被告依買賣之規定，自應將原告分得系爭建物及系爭
    停車位所有權移轉登記予原告並交付原告使用。至於房屋差
    補款項非屬本件契約原告之對待給付，被告自不得主張同時
    履行抗辯，而拒絕自己之移轉登記、交付義務。退步言之，
    縱認依原告證十三記載地主繳付差補款項被告始同時負交屋
    之義務，亦不能免除被告交屋以外，尚有移轉登記系爭建物
    及系爭停車位所有權、交付系爭停車位之義務。
八、就系爭建物差額找補金額爭議說明如下：
    (一)地主補貼二工D （即二次工程）金額應為30萬元，而非被
      告所列之63.5萬元。保證金E ：477,800 元部分亦有爭議
      ，因訴外人明湖新貴公司亦通知原告應退還至訴外人明湖
      新貴公司負責人林靜嬪「00000000000 」帳號。
    (二)依系爭合建契約，即原告提供土地面積、約定原告分得建
      物百分之40。而同段7 地號土地上共興建35戶透天別墅房
      屋，房屋總面積共計9064.46 平方公尺即2,742 坪。原告
      所有同段7 地號土地持分4893分之298 ，依約原告應分得
      66.8坪（2742x0.4x298/4893=66.8）。惟被告在地主可分
      配金額欄之房屋可分得坪數只列60.13 坪，加上補貼地主
      坪數3 坪，共計63.13 坪，短少3.67坪，被告分配予原告
      之房屋戶別A1（坪數84.3坪，總底價1,281 萬元）銷售底
      價每坪151,900 元（1281/84.3=15.19） ，故差額找補C
      欄金額應再減557,473 元（15.19x3.67坪=557,472﹞。
    (三)被告在地主可分配金額欄之房屋可分得坪數只列60.13 坪
      ，加上補貼地主坪數3 坪，共計63.13 坪，金額為9,589,
      447 元（63.13x15.19=9,589,447） 。再加上車位價值60
      萬元，車位比例0.48，金額為288,000 元（600000x0.48=
      288000）。總計可分得金額（A） 欄應為9,877,447 元（
      0000000+288000=0000000），非被告所列之9,441,850 元
      。故補找差額B-A=C 欄應為2,932,553 元（00000000-000
      0000=0000000），再減上開短少3.67坪之557,473 元，補
      找差額金額應為2,375,080 元（0000000-000000=0000000
      ），非被告所列之3,368,150 元。
九、爰依債務承擔、兩造間合建、協議、買賣之法律關係，請求
    (一)被告應將坐落同段7-38地號上同段2417建號（門牌號碼為
      新竹市○○路1200巷5 弄29號）權利範圍全部及同段2542
      建號，權利範圍100000分之8028之建物（即系爭建物）所
      有權移轉登記與原告。
    (二)被告應將同段2417建號（門牌號碼為新竹市○○路1200巷
      5 弄29號）建物及同段2542建號地下一樓編號B1 -68、B1
      -69 、B1-70 、B1-71 、B1-72 、B1-73 及地下二樓編號
      B2-15 、B2-16 、B2-17 、B2-21 、B2 -22、B2-23 平面
      停車位（即系爭停車位）交付予原告。
    (三)訴訟費用由被告負擔。
貳、被告主張﹕
一、原告訴之聲明第一項第一部分與第二部分均有提及同段2417
    建號及2542建號，顯然聲明重複，聲明不明確，於法不合。
二、本件顯係因原告借予訴外人明湖新貴公司法定代理人林靜嬪
    之父親林文昌300 萬元，而訴外人林文昌因無法還款，其等
    間遂私相授受而生，期間並以傳真騷擾被告公司，欲以其等
    間之私相授受獲取不當之利益而提起本件訴訟，嚴重違反誠
    信，誠非可採。
三、訴外人明湖新貴公司業於96年4 月間將該公司與地主間之合
    建契約權義轉讓予被告公司，且興建之建物起造人亦早於96
    年8 月起已變更為被告公司。因此，姑不論訴外人明湖新貴
    公司是否有於96年11月2 日與原告簽立原證3 之系爭協議，
    系爭協議既非原告與被告公司所簽立，且系爭協議於「96年
    11月2 日」簽立時，既已在96年8 月建造起造人變更為被告
    公司之後，當時訴外人明湖新貴公司已非建造起造人，根本
    無權就興建之建物為任何處分，因此，縱有系爭協議存在，
    亦係其等間私相授受所簽，均與被告無涉，且無拘束被告之
    效力，原告依其與無權處分之訴外人明湖新貴公司所簽立之
    系爭協議為據，依此主張被告有移轉系爭停車位所有權之義
    務云云，於法不合，顯無理由。
四、依原證4 聲明書，其中明載被告所承接及概括承受者乃係「
    明湖新貴公司與地主94年5 月14日簽訂之合建契約書（即系
    爭合建契約）」及「原契約之補充協議書」，原告所提之原
    證3 協議書（即系爭協議）顯然不包括在內，益證，原告起
    訴所為請求，顯無理由。
五、又原告另以原證2 （答辯狀載為原證1） 之系爭合建契約書
    第3 條第（一）項約定為其主張之依據，而該項約定係載「
    甲方分得本建物百分之四十，．．．地下室汽車位按比例均
    分」，而系爭合建契約係16位地主簽立，顯然甲方係指16位
    地主，而非原告一人而已，足見，原告於起訴狀故意將系爭
    合建契約書第3 條第（一）約定之契約文字中「甲方分得」
    改為「甲方即原告分得」，依此請求被告將系爭停車位所有
    權全部移轉予原告一人，故意將其他地主剔除在外，於法不
    合，甚明。
六、原告必需先全數繳付被告公司代墊之土增稅及合建保證金等
    差補之款項後，被告公司始負有交屋予原告之義務。被告公
    司業已於98年2 月間通知原告前來繳付其差補之款項5,168,
    248 元，然原告均不配合辦理，係原告違反約定在先，則其
    逕行提起本件訴訟，於法更屬不合，顯無理由。本件原告之
    請求或屬其與訴外人間私相授受之約定，或屬明顯與合建契
    約約定不符，或屬明顯係原告自己違約者，所為請求均明顯
    無理由，應逕予駁回原告之訴。
七、原告稱於96年間借款予訴外人明湖新貴公司300 萬元，因而
    簽立系爭協議云云，惟依原告提出之證9 ，其中支票付款日
    為「97年1 月31日」，可知，原告主張於「96年間」借款，
    故才會有系爭協議，單由時間上以觀，明顯與原告主張不符
    。且金額總計亦非300 萬元，亦非支付予訴外人明湖新貴公
    司，因此，亦可明證原告所陳不實。
八、姑不論原告所提證10承諾書（即系爭承諾書）之真實性為何
    ，被告先前並不知有該承諾書之存在，況該承諾書係記載「
    停車位需與寶佳（註：即被告所屬集團企業名稱）結算」，
    顯然，原告於當時已知悉訴外人明湖新貴公司業將該公司與
    地主間之合建契約權義轉讓予被告，原告陳稱其未受通知不
    知訴外人明湖新貴公司將合建轉讓予被告云云，與事實不符
    。又原告係於97年12月9 日備妥相關文件簽立信託委託書，
    可知，原告所稱97年12月9 日訴外人明湖新貴公司才通知轉
    讓之事，與事實不符，否則，依常理，豈有可能訴外人明湖
    新貴公司當日通知原告轉讓之事，包括原告在內之其他十幾
    位地主可以如此神奇地於當日即立即備妥全部文件，全部均
    有時間配合辦妥所有信託與分割事宜之可能，益證，原告所
    稱97年12月9 日訴外人明湖新貴公司才通知轉讓之事，係屬
    謊詞。訴外人明湖新貴公司既已於96年4 月即讓與系爭合建
    契約予被告，原告以其與無權處分之訴外人所簽立之協議書
    為據，依此主張被告有移轉系爭停車位所有權之義務云云，
    於法不合，顯無理由。
九、原告始於98年5 月22日準備書狀才提出「證10承諾書」，主
    張在承諾書背面所為之記載，可以證明被告業已簽名認可系
    爭協議之內容」云云，顯然，前後說詞不符。先是稱被告係
    於證4 之聲明書認可系爭協議，嗣改稱被告係於證10之承諾
    書背面簽名認可系爭協議之內容，益證，原告前後矛盾不一
    之說詞顯屬謊詞，否則，何以如此牽涉原告是否得以取得12
    個，價值近千萬之停車位之事，原告竟會有如此矛盾不一之
    說詞。而原告起訴時不提出所謂「證10」承諾書背面所載內
    容，益證，原告所陳不實：
    (一)按依常理，設若真如原告所陳系爭協議，業經被告親筆於
      證10承諾書背面簽名認可，記載「經確認承前一頁認可」
      ，何以原告於起訴時不提出證10承諾書，卻提出證4 聲明
      書主張被告有義務概括承受系爭協議之內容。
    (二)由原告一開始未提出「證10」承諾書，可知，事實顯非如
      原告所陳，本件並無被告簽名確認記系爭協議內容之情。
      此係原告單方不實之主張。且縱認原告所稱係「證10承諾
      書」背面所為之記載「經確認承前一頁認可」，則既與系
      爭協議無任何關連，又如何可能係確認系爭協議之內容，
      再再足證，原告主張不合常理，益證，原告所陳不實。
十、原告所提之證11、12、13，不僅其上沒有任何被告之簽章，
    亦無日期，被告亦否認原告所提文書之真正。況證13其上載
    有原告必需先全數繳付被告相關差補之款項後，被告公司始
    負有交屋予原告之義務，而原告既亦不否認至今均未繳付予
    被告相關費用，及不否認其有先納付之義務，則其逕行提起
    本訴，顯然欠缺訴之利益，於法不合。又被告所提答辯狀並
    無原告所稱「已承認本件係因原告借予明湖新貴公司300 萬
    元」之內容。
十一、另證人丁○○之證詞可證原證10承諾書第2 頁上記載之「
      經確認承前一頁認可」之文字，顯係原告方面事後偽造填
      入，原告以事後偽造填入之「經確認承前一頁認可」之文
      字，主張被告有義務概括承受系爭協議之內容，移轉系爭
      停車位予原告，顯非可採，甚明。
十二、原告聲請傳訊之證人丙○○98年8 月5 日到庭之證詞，前
      後矛盾不一，系爭協議係在96年11月2 日簽立，而系爭承
      諾書上所載簽名之時間為96年12月6 日，如何可能在96年
      11月2 日簽立系爭協議時，就能看到未來還未發生之96年
      12月6 日之承諾書。證人丙○○於發現其迴護原告所為不
      實證詞，充滿矛盾後，經諭知其已為具結，證人丙○○此
      時為了自保，又改稱「承諾書的背面．．．是否有那兩行
      字我不清楚」，除可證證人丙○○最初所為之證詞矛盾不
      一，顯然不實外，由其後來改稱之證述，亦可證明原證10
      承諾書第2 頁上記載之「經確認承前一頁認可」之文字，
      顯係原告方面事後偽造填入。則原告方面要大費周章的於
      承諾書第2 頁不實偽造填入「經確認承前一頁認可」之文
      字，更證，原告方面明知被告公司並不知道其與訴外人明
      湖新貴公司間有所謂系爭協議簽立之情，更無同意系爭協
      議內容，原告方面顯係為達其不當利益之目的，設計以電
      梯半價乙事簽字，再偽填「經確認承前一頁認可」之文字
      ，造成被告已同意確認系爭協議內容之假象。
十三、由證人丁○○及丙○○之證詞，可證，被告所提出之被證
      1 ，始為最後開會定案之表格，並由地主簽名確認在其上
      ，原告主張應以原證13為據，顯非可採。且姑不論究係被
      告所提之被證1 ，亦或原告所提之原證13，其上均已明載
      「和地主的差額找補約定於交屋過戶前收足後再交屋予地
      主」，則原告既未依約定繳付保證金及相關款項，逕為起
      訴請求移轉登記，顯無理由。爰請求駁回原告之訴，訴訟
      費用由原告負擔。
、本院之判斷﹕
一、程序方面﹕
    被告主張原告所為訴之聲明第一、二項均含同段2417、2542
    建號，係重覆聲明，訴不合法云云，惟觀之原告起訴狀所載
    訴之聲明第一項係請求為所有權移轉登記，第二項係請求交
    付買賣標的物，二者並不相互含蓋，自非重覆聲明，被告主
    張本件訴訟不合法，並不可採，合先敘明。
二、實體方面﹕
    (一)本院協同到庭之兩造整理並經肯認之爭點為﹕
      1.被告是否有承認訴外人明湖新貴公司與原告間關於車位
        之協議內容。
      2.原告是否應該付清找補的金額後，被告始有移轉登記系
        爭建物、系爭停車位的義務。
    (二)經查﹕
      1.原告與訴外人明湖新貴公司於96年11月2 日簽訂協議書
        ，訴外人明湖新貴公司同意將系爭停車位讓與原告（即
        系爭協議書），惟斯時訴外人明湖新貴公司已將系爭合
        建契約讓與被告，此為兩造所不爭執。而原告所爭執者
        乃訴外人明湖新貴公司與被告間之讓與契約未通知原告
        ，故對原告不生效力云云，然依原告所提系爭承諾書，
        訴外人明湖新貴公司實際負責人林文昌於96年6 月8 日
        就停車位讓與原告乙節，載明「停車位需與寶佳結算」
        ，姑不論「寶佳」與被告之關係為何，系爭合建契約乃
        訴外人明湖新貴公司與地主簽訂，而訴外人林文昌又為
        訴外人明湖新貴公司之實際負責人，就有關停車位讓與
        原告乙事，何需與不相干之訴外人「寶佳」結算後再同
        意讓與原告，況原告自承係因借款予訴外人明湖新貴公
        司300 萬元而有系爭協議之簽訂，原告焉有不質疑而予
        以接受之理。另證人即系爭協議之證人丁○○於本院審
        理證述在簽訂系爭協議時即看過系爭承諾書，是原告及
        證人丙○○帶來的。且於被告訴訟代理人詢問原告是否
        知悉系爭合建契約是否已轉給被告時，證人丁○○陳稱
        「應該知道，因為我處理這個建案的時候，原告與丙○○就常在現場，而且我的另外一個客戶所有的房子有佔
        到部分這個建案的土地，就是與原告與丙○○先生接觸
        ，約96年4 、5 月，被告那時已經進場，被告工地主任
        陳文錦介紹我認識乙○○（即原告）、丙○○，當時原
        告表示他是地主的代表。我的客戶有考慮到原告是地主
        的代表又由被告施工，如果原告先和解，被告又要求和
        解要怎麼辦，我、我的客戶、乙○○針對要與原告或與
        被告和解做過討論。」（見本院98年8 月5 日言詞辯論
        筆錄），顯見原告於簽訂系爭協議前即已知系爭合建契
        約業已由訴外人明湖新貴公司讓與被告，則系爭協議簽
        訂之內容自不在被告受讓系爭合建契約之範圍內。至原
        告所稱被告於97年12月9 日書立聲明書（即原證四），
        已表明承受系爭協議云云，惟為被告所否認。而觀之聲
        明書所載「茲為民國九十四年五月十四日地主戶謝紫雲
        等十四人（以下簡稱甲方）與明湖新貴建設（股）公司
        （以下簡稱乙方）就新竹市○○段7 地號土地簽訂之合
        建契約書（以下簡稱原契約」及原契約之「補充協議書
        」，偉築建設（股）公司（以下簡稱丙方）聲明已承接
        及概括承受原契約乙方之所有權利義務。」而系爭協議
        係在訴外人明湖新貴公司將系爭合建契約讓與被告後與
        原告所簽訂，訴外人明湖新貴公司本即無以系爭合建契
        約當事人之地位就系爭合建契約與地主或第三人成立協
        議之權利，自難認系爭協議為原契約之補充協議，充其
        量僅能認為係訴外人明湖新貴公司或林文昌自行與原告
        所為之約定，自無拘束被告之效力。
      2.原告另主張被告之法定代理人已承諾認可系爭協議及系
        爭承諾書部分，亦為被告所否認，經質之證人丁○○證
        稱﹕「（問﹕提示協議書，是什麼時候看過的？）有看
        過是在96年11月2 日，是丙○○、乙○○請我去見證的
        ，他們協議好才到我這裡，他們擬好內容我才打協議書
        的內容，當天沒有其他協商，他們來的時候都沒什麼爭
        執，當天只有我、乙○○、丙○○，章是我蓋的，雙方
        各拿各的章，明湖新貴公司的大章及林靜嬪的章都是丙○○先生帶來的，丙○○有在上面簽名，乙○○的簽名
        是他自己簽的，章是他們帶來我蓋的，當時林文昌並沒
        有在場也沒有在上面簽字，我當時不清楚林文昌會在協
        議書上簽名。我有看過承諾書（即系爭承諾書），是在
        協議書當天看到的，上面有騎縫章，承諾書不是我打的
        ，上面有日期是當天他們來的時候提供給我參考，承諾
        書上旁邊的字都寫好了，承諾書跟協議書上的騎縫章都
        是我蓋的，當作附件。」、「（問﹕提示承諾書，繕打
        協議書並在協議書跟承諾書上蓋騎縫章時，承諾書是否
        如卷附證十的內容？）是。」、「（問﹕承諾書反面字
        樣是否有看到？）當時承諾書反面是空白的。」、「（
        問﹕你是否有看過甲○○（被告之法定代理人）？）寫
        協議書當天沒看過，甲○○完全沒有到我那裡就本協議
        書內容簽名。」、「今年年初乙○○到我事務所，說他
        想要請被告偉築建設股份有限公司把車位移轉給他，他
        就把承諾書的內容給我看。」、「在協議書簽後96年某
        日原告打電話告訴我有請甲○○在承諾書的背面寫電梯
        半價的事情，請我打電話給甲○○先生確認是否有這件
        事情，所以我只有看到電梯的事情，我有打電話給甲○○，甲○○說有這件事，要給他電梯半價，並看到承諾
        書背面記載電梯半價一行的字樣、甲○○、林文昌的簽
        名及年月日。原告今年（即98年）年初到我事務所的時
        候我看的承諾書背面有兩行，即證十所附承諾書背面字
        樣。」且經證人丁○○當庭提出其所保管之系爭承諾書
        影本，經當庭核閱該承諾書影本後僅記載A1電梯部分負
        擔半價，甲○○96.12.6 林文昌97.1.8（見本院98 年8
        月5 日言詞辯論筆錄）。是被告法定代理人甲○○有無
        認可系爭協議及系爭承諾書，尚非無疑。雖證人丙○○
        陳稱「在簽協議書之前就看過承諾書．．．林文昌、原
        告在工地銷售中心給我看的，手寫的內容也同時記載完
        成，是他們簽好後才給我看的。．．．我看到承諾書的
        時候有看到背後的兩行字樣及簽名。」並於原告訴訟代
        理人詢問「96年5 月31日的承諾書背面有甲○○的96年
        12月6 日簽名，其簽名時你有無在場？」時答稱「有，
        至於簽名的時間我不清楚，甲○○簽名時是在協議書之
        後才簽的」等語。惟系爭協議係於96年11月2 日簽訂，
        證人丁○○、丙○○均稱簽訂系爭協議時即有看到系爭
        承諾書，是若系爭承諾書於系爭協議簽訂時其後即有「
        經確認承前一頁認可及Ａ1 電梯部分負擔半價」及被告
        法定代理人之簽名，被告法定代理人甲○○焉會預簽96
        年12月6 日，是證人丙○○此部分供述顯與事實有悖而
        難採信。而證人丙○○於稍後更為陳述「簽承諾書的背
        面時是在銷售中心，我有看到他們簽名，但是簽的內容
        ，是否有那兩行字我不清楚。」、「明湖新貴的協議書
        正本、承諾書後有無這兩行字樣我不清楚，因為我離開
        明湖新貴。」（見本院98年8 月5 日言詞辯論筆錄）是
        無證據可證被告法定代理人甲○○同意承受訴外人明湖
        新貴公司或林文昌與原告所簽訂有關停車位讓與之約定
        ，原告此部分主張，並不足採。
      3.原告另稱原證十一、十二、十三為被告或被告法定代理
        人甲○○所製作，均已承認原告應分得系爭停車位云云
        ，惟被告否認為其製作，證人丁○○證稱﹕「（原告訴
        訟代理人問﹕請提示證十一分配金額的分配表予證人，
        是否有看過？）有看過，是在丙○○當時建案的接待中
        心看到，由丙○○出示給我看的，分配表是丙○○製作
        的。當時丙○○是準備銷售被告偉築建設股份有限公司
        的建案。當時我有看到證實十一製表是甲○○，但是我
        不清楚為何記載是甲○○。」、「（原告訴訟代理人問
        ﹕提示證十二、十三予證人，是否有看過？）證十二未
        看過，證十三有看過。」、「（被告訴訟代理人問﹕請
        提示被證一分配表，證人是否有看過？）有看過，就本
        案來說比較多地主簽名的那份是各位地主召開會議時簽
        名的，應該是結論。我先看到證十一，被證一是後來看
        到的，我看到被證一是因為地主開會時我有在場。」另
        證人丙○○亦稱證十一為其所製作。被證一之找補表，
        亦係其製作好交給被告法定代理人甲○○再交給地主確
        認簽名，並表示最後確認的資料才會交給地並主簽章。
        是原證十一就有關原告停車位部分，其分得之比例雖有
        0.48及11.9二部分，惟依證人丁○○、丙○○所述最後
        確認之資料為原證十三及被證一，而原證十三及被證一
        原告就停車位分得之比例僅0.48，至11.9部分所記載之
        地主姓名為訴外人林文昌，故對被告而言，停車位比例
        11.9係分給訴外人林文昌而非原告，原告自不得依原證
        十三及被證一請求被告將訴外人林文昌分得之停車位交
        付。
      4.至原告分得之0.48比例之停車位部分，因系爭協議之效
        力不及於被告，已如上所述，而證十二有關停車位之分
        配為被告所否認，雖證人丙○○稱其製作後由被告確認
        再交地主簽名，然依原證十三原告僅分得0.48比例之停
        車位，且原證十三亦經部分地主簽名，原告亦於簽名其
        上，此即表示原告對其停車位之比例為0.48知之甚詳且
        無異議，則其停車位之數量即不到12個，是無從證明原
        證十二為被告同意交付原告之停車位編號，縱原告依原
        證十三分得0.48比例之停車位，亦難認為原告所主張之
        系爭12個停車位中之部分。
      5.綜上，原告主張依債務承擔、系爭協議、系爭承諾書、
        買賣等法律關係請求被告交付系爭停車位，於法無據，
        應予駁回。
    (三)另原告主張系爭建物所有權移轉登記及交付部分，經查﹕
      依原告所提不爭執為原告所簽名之找補表（即原證十三）
      ，其上記載「和地主的差額找補約定於交屋過戶前收足後
      在（此應為「再」之誤寫）交屋予地主，是地主若須補繳
      差額，即有先行繳交之義務，於繳足後被告始有過戶及交
      屋之義務。原告並不爭執未繳交差額，則在原告未履行其
      應先行履行之義務前，被告自得拒絕移轉系爭建物所有權
      予原告及交付系爭建物，是被告所辯，尚非無據。原告既
      未依約定先行繳交差額，即無請求被告移轉登記及交付系
      爭建物之權利。從而，原告請求被告移轉登記系爭物建物
      所有權並交付系爭建物，並無理由，應予駁回。
肆、本件事證已臻明確，兩造其餘主張及陳述，經審酌與判決結
    果尚不生影響，均不另論述，併予敘明。
伍、據上論結，本件原告之訴無理由，依民事訴訟法第78條，判
    決如主文。
中    華    民    國    98    年    10    月    28    日
                  民事第二庭    法  官  盧玉潤
以上正本係照原本作成。
如對本判決上訴，須於判決送達後20日內向本院提出上訴狀。
中    華    民    國    98    年    10    月    28    日
                                書記官  謝國聖


司法院資訊處製作；財團法人民間司法改革基金會備份。
